臺灣臺中地方法院刑事判決　　　　　100年度訴字第1250號
公　訴　人　臺灣臺中地方法院檢察署檢察官
被　　　告　何靜冠
上列被告因家庭暴力防治法之搶奪等案件，經檢察官提起公訴（
九十九年度偵字第二七五三一號），本院依簡式審判程序判決如
下：
    主    文
何靜冠意圖為自己不法之所有，而侵占自己持有他人之物，處拘
役伍拾日，如易科罰金，以新臺幣壹仟元折算壹日；又以強暴妨
害人行使權利，未遂，處拘役伍拾日，如易科罰金，以新臺幣壹
仟元折算壹日；又意圖為自己不法之所有，而搶奪他人之動產，
處有期徒刑陸月，如易科罰金，以新臺幣壹仟元折算壹日。拘役
部分應執行拘役玖拾日，如易科罰金，以新臺幣壹仟元折算壹日
。緩刑年，緩刑期間付保護管束，並應向執行檢察官指定之政
府機關、政府機構、行政法人、社區或其他符合公益目的之機構
或團體，提供捌拾小時之義務勞務。
    犯罪事實及理由
一、犯罪事實：
    何靜冠與粘碧軒係男女朋友關係，並自民國九十九年九月一
    日起至同年十月二十三日止同居於承租之臺中市西屯區○○
    ○○街一一０號六樓之一租屋處，其等間具有家庭暴力防治
    法第三條第二款所定之家庭成員關係。何靜冠明知該租屋處
    內之液晶電視係屬房東所有，僅因出租房屋而提供其與粘碧
    軒使用，竟意圖為自己不法所有，以變易持有為所有之意思
    ，於上開同居期間之不詳時間，趁粘碧軒外出之際，將所持
    有之前揭液晶電視侵占入己，並持至臺中市○區○○路五六
    號之寶來當舖質當新臺幣（下同）二千五百元，所得款項花
    用殆盡。嗣於九十九年十月二十三日十時五十二分許，何靜
    冠與粘碧軒在該租屋處內因上揭情事發生爭執，何靜冠竟基
    於傷害人身體之犯意，徒手朝粘碧軒之頭部、臉部、頸部、
    手部毆打，致粘碧軒受有右後枕骨部壓痛、右臉頰及左眉處
    各二Ｘ三公分腫脹、左臉頰五Ｘ０‧二公分瘀青、右側前頸
    部五Ｘ０‧二公分瘀青、兩手腕處壓傷各三Ｘ三公分瘀青腫
    脹等傷害（何靜冠涉犯刑法第二百七十七條第一項傷害罪部
    分，業據粘碧軒向本院撤回告訴，另為不受理判決）。粘碧
    軒因害怕遂躲入廁所報警，何靜冠另基於以強暴妨害人行使
    權利之犯意，踹門進入，強行將粘碧軒拖出廁所，並意欲搶
    取粘碧軒之行動電話，阻止粘碧軒撥打電話，以此強暴之手
    段妨害粘碧軒行使權利，然因粘碧軒拼命抵抗，始未得逞。
    此時何靜冠竟另基於意圖為自己不法所有而搶奪他人財物之
    犯意，見粘碧軒抵抗而無力保護伊外套口袋裡之皮包，乃趁
    粘碧軒不及防備之際，徒手搶取粘碧軒所有之皮包一個及其
    內財物（內有現金六千元），得手取出現金後即將前揭皮包
    扔回粘碧軒身邊，隨即逃離現場，搶得之現金六千元亦花用
    殆盡。俟經粘碧軒案後，始循線查獲上情。
二、本案證據名稱：
(一)被告何靜冠之自白。
(二)證人即被害人粘碧軒於警詢、偵訊之證述。
(三)林新醫療社團法人林新醫院受理家庭暴力事件驗傷診斷書。
(四)簡訊翻拍照片五幀。
(五)臺中市警察局（現改制為臺中市政府警察局）第六分局處理
    家庭暴力與兒少保護案件調查紀錄（通報）表。
(六)臺灣高等法院被告前案紀錄表、刑案資料查註紀錄表各一份
    。
三、論罪科刑部分：
(一)核被告何靜冠所為，係犯刑法第三百三十五條第一項之普通
    侵占罪、第三百零四條第二項、第一項之強制未遂罪、第三
    百二十五條第一項之搶奪罪。被告所為前揭強制未遂、搶奪
    犯行，雖屬家庭暴力防治法第二條第二項之家庭暴力罪，然
    因家庭暴力防治法之上開條文並無罰則規定，是以該等犯行
    應僅依刑法規定，各予以論罪科刑。
(二)被告所犯前開三罪間，犯意各別，行為獨立，應予分論併罰
    。
(三)被告已著手於強制犯行之實施而未能得逞，為未遂犯，應依
    刑法第二十五條第二項規定，減輕其刑。
(四)爰審酌被告正值青年，不思以合法途徑賺取財物，率爾以侵
    占、搶奪等方式侵犯他人財產法益，貪圖不勞而獲，價值觀
    念非無偏差，暨被告與被害人粘碧軒同為家庭成員，僅因細
    故，不思以理性方式解決，竟以實施家庭暴力之方式加諸被
    害人粘碧軒，對於被害人粘碧軒之身體、精神造成傷害，行
    為亦非可取，惟兼衡被告已將前揭侵占之液晶電視贖回歸還
    ，且取得被害人粘碧軒原諒，有卷附證明書、本院準備程序
    筆錄可參，復考量被告犯罪之動機、目的、手段、危害程度
    ，及其犯後坦承犯行等一切情狀，分別量處如主文所示之刑
    ，並均諭知易科罰金之折算標準，併就科處拘役部分依刑法
    第五十一條第六款規定，定其應執行刑，暨諭知易科罰金之
    折算標準，以示懲儆。
(五)又查被告前未曾因故意犯罪受有期徒刑以上刑之宣告，此有
    臺灣高等法院被告前案紀錄表在卷可按，其因一時失慮而罹
    刑章，經此偵審程序及刑之宣告，當知所警惕，信無再犯之
    虞，再斟酌被告業將侵占之液晶電視歸還，且被害人粘碧軒
    亦表示願意原諒被告並請求給予緩刑自新機會，有證明書、
    本院準備程序筆錄存卷足稽，而公訴人亦請求給予緩刑之宣
    告，本院認所宣告之刑，以暫不執行為適當，爰併諭知緩刑
    三年。另為使被告深切反省，諭知被告應向執行檢察官指定
    之政府機關、政府機構、行政法人、社區或其他符合公益目
    的之機構或團體，提供八十小時之義務勞務，並依刑法第九
    十三條第一項第二款諭知緩刑期間付保護管束，以啟自新，
    兼觀後效。
四、應依刑事訴訟法第二百七十三條之一第一項、第二百九十九
    條第一項前段、第三百十條之二、第四百五十四條第一項，
    刑法第三百零四條第二項、第一項、第三百二十五條第一項
    、第三百三十五條第一項、第二十五條第二項、第四十一條
    第一項前段、第五十一條第六款、第七十四條第一項第一款
    、第二項第五款、第九十三條第一項第二款，刑法施行法第
    一條之一，判決如主文。
五、如不服本判決，應於判決送達後十日內，向本院提出上訴狀
    （須附繕本），上訴於臺灣高等法院臺中分院。
本案經檢察官王亮欽到庭執行職務。
中    華    民    國   100    年    6     月    16    日
                  刑事第十二庭  法  官  周莉菁
以上正本證明與原本無異。
如不服本判決應於收受判決後10日內向本院提出上訴書狀，並應
敘述具體理由；其未敘述上訴理由者，應於上訴期間屆滿後20日
內向本院補提理由書 (均須按他造當事人之人數附繕本)「切勿
逕送上級法院」。
告訴人或被害人對於判決如有不服具備理由請求檢察官上訴者，
其上訴期間之計算係以檢察官收受判決正本之日期為準。
                                書記官  吳彩華
中    華    民    國   100    年    6     月    16    日
附錄本判決論罪科刑法條：
刑法第304條：
以強暴、脅迫使人行無義務之事，或妨害人行使權利者，處三年
以下有期徒刑、拘役或三百元以下罰金。
前項之未遂犯罰之。
刑法第325條第1項：
意圖為自己或第三人不法之所有，而搶奪他人之動產者，處六月
以上五年以下有期徒刑。
刑法第335條第1項：
意圖為自己或第三人不法之所有，而侵占自己持有他人之物者，
處五年以下有期徒刑、拘役或科或併科一千元以下罰金。